【裁判字號】    95,交聲,262
【裁判日期】    951101
【裁判案由】    違反道路交通管理處罰條例聲明異議
【裁判全文】
臺灣桃園地方法院刑事交通事件裁定     95年度交聲字第262號
原處分機關  交通部公路總局新竹區監理所桃園監理站
異  議  人
即受處分人  甲○○
上列異議人即受處分人因違反道路交通管理處罰條例案件，對於
交通部公路總局新竹區監理所桃園監理站中華民國九十五年五月
二十二日所為之裁決處分（原處分案號：桃監裁罰字第裁五二－
ＤＡ0000000號），聲明異議，本院裁定如下：
    主    文
原處分撤銷。
柯玟  不罰。
    理    由
一、原處分意旨略以：異議人即受處分人（下稱異議人）甲○○
    （裁決書誤載為柯玟瑄）於民國九十四年八月二十五日凌晨
    零時十分許，騎乘車牌號碼ＡＳ二－四五八號重型機車，行
    經桃園縣桃園市○○路與東萬壽路口有燈光號誌管制之交岔
    路口時，經警攔停舉發「闖紅燈」，並當場填製桃警局交字
    第ＤＡ0000000號舉發違反道路交通管理事件通知單
    （下稱舉發通知單）交予異議人簽收，嗣交通部公路總局新
    竹區監理所桃園監理站（下稱原處分機關）於九十五年五月
    二十二日以異議人違規事實明確，依道路交通管理處罰條例
    第五十三條第一項之規定，裁處異議人罰鍰新臺幣四千五百
    元。
二、聲明異議意旨略以：係爭機車並非異議人所有，異議人從未
    騎乘過該機車，且該等違規通知單上之簽名為「柯玟瑄」亦
    與其本名不同，為此聲明異議云云。
三、按道路交通管理處罰條例第八條所定公路主管機關所為之裁
    決，其性質為行政處分。依道路交通案件處理辦法第二十條
    前段規定，交通法庭認為聲明異議有理由或聲明異議雖無理
    由而原處分不當或違法者，應以裁定將原處分經聲明異議部
    分撤銷，並自為裁定。又法院受理交通事件，準用刑事訴訟
    法之規定，道路交通管理處罰條例第八十九條前段定有明文
    ，參諸最高法院七十六年度臺上字第四九八六號判例意旨所
    示：「認定犯罪事實所憑之證據，雖不以直接證據為限，間
    接證據亦包括在內，然而無論直接證據或間接證據，其為訴
    訟上之證明，須於通常一般之人均不致有所懷疑，而得確信
    其為真實之程度者，始得據為有罪之認定，倘其證明尚未達
    到此一程度，而有合理之懷疑存在而無從使事實審法院得有
    罪之確信時，即應由法院為諭知被告無罪之判決」，法院於
    審理行為人違反道路交通管理處罰條例案件，當踐行完畢調
    查證據之程序後，為事實之認定時，如就原處分機關所認定
    之行為人違規之事實仍有合理之訴訟上懷疑，而無法確信行
    為人確有該當於道路交通管理處罰條例各該處罰條文之構成
    要件事實者，即應依訴訟上之待證事實「倘有懷疑，則從被
    告之利益作解釋」之證據法則，為有利於受處分人之認定，
    合先敘明。
四、經查：
  (一)依交通部公路總局新竹區監理所桃園監理站於九十五年八月
    二十三日以竹監桃字第○九五○○○一九○○四號函回覆本
    院有關車牌號碼ＡＳ二－四五八號重型機車車籍查詢資料，
    該機車車主名稱為王弘杰，經本院依職權傳喚王弘杰，王弘
    杰於本院審理時到庭詰證證稱：伊係係爭車輛ＡＳ二－四五
    八號重型機車之所有人，伊所有的ＡＳ二－四五八號重型機
    車於九十四年八月二十五日曾借予一名名叫「乙○」的女性
    友人騎乘過，伊不認識在庭之異議人等語，核與異議人所述
    相符，是異議人是否確為本件違規駕駛人，即存有疑義之處
    。
  (二)再者依卷附原舉發單位即桃園縣政府警察局龜山分局於九十
    五年九月一日以山警分交字第○九五五○二七三五○號函所
    檢附之本件桃警局交字第ＤＡ0000000號舉發通知單
    影本，可查知該舉發通知單內之駕駛人姓名及收受通知聯者
    簽章欄中違規人之簽名均為「柯玟瑄」與異議人之姓名「甲
    ○○」並不相同，且核諸通知單上所簽之「柯玟」二字與異
    議人於聲明異議狀以及本院九十五年九月二十六日審理時當
    庭命被告所為簽名中之「柯玟」二字，以肉眼觀察比對結果
    發現，前開舉發通知單上之簽名式樣、筆順及力道等顯與異
    議人當庭簽名之式樣有異，而前揭聲明異議狀內之簽名式樣
    與異議人當庭簽名之式樣相同，此經本院勘驗明確，有前揭
    有疑義之舉發通知單及本院訊問筆錄在卷可資佐證，且經本
    院電詢舉發員警譚木盛亦陳稱：當日係由違規駕駛人口述身
    分證字號以資舉發，因為時間久遠，不記得違規人駕駛人之
    長相等語，有本院辦理刑事案件電話查詢表一份在卷足憑，
    益徵本件違規駕駛人其向員警自報姓名及年籍資料，是否有
    冒用異議人年籍之可能，確實存有可疑。
  (三)綜上所述，異議人辯稱其並非係爭駕駛人等語，應非不可採
    信，本院復查無其他積極證據足以證明異議人確有騎乘係爭
    機車違規之事實，自應為有利異議人之認定，原處分機關對
    異議人為前開裁決，尚有未合，異議人之異議為有理由，爰
    由本院將原處分撤銷，自為裁定如主文第二項所示。
據上論斷，應依道路交通管理處罰條例第八十七條第二項，道路
交通案件處理辦法第二十條前段，裁定如主文。
中    華    民    國    95    年    11    月    1     日
                        臺灣桃園地方法院交通法庭
                                法  官  柯姿佐
以上正本證明與原本無異。
如不服本裁定，應於裁定送達後5 日內向本院提出抗告狀。
                                書記官  蔡紫凌
中    華    民    國    95    年    11    月    6     日


司法院資訊處製作；財團法人民間司法改革基金會備份。
